臺灣新北地方法院刑事判決
110年度原交易字第10號
公  訴  人  臺灣新北地方檢察署檢察官
被      告  蘇建銘



指定辯護人  本院公設辯護人湯明純  
上列被告因過失傷害案件，經檢察官提起公訴（109年度偵字第3
9967號），本院判決如下：
    主  文
戊○○犯過失傷害罪，處拘役伍拾日，如易科罰金，以新臺幣壹仟
元折算壹日。
    事  實
一、戊○○受僱於捷順交通股份有限公司(下稱捷順公司)擔任司機
    ，本應注意在顯有妨礙其他人、車通行處所，不得停車，而
    依其智識及當時天候陰、夜間有照明、柏油路面乾燥無缺陷
    、視距良好之客觀情況，並無不能注意之情事，竟於民國10
    9年4月8日晚間7時10分許，貿然將其所駕駛之捷順公司所有
    、車牌號碼000-000號營業大客車（下稱C車），停等在新北
    巿土城區中央路3段與中華路2段路口之安全島旁，形成道路
    障礙，妨害他車通行。剛好丙○○之駕駛執照經註銷後，仍騎
    乘車牌號碼000-000號普通重型機車（下稱A車），沿新北巿
    土城區中央路3段往同市三峽區方向行駛至該處時，亦疏未
    注意車前狀況及兩車並行之間隔，並隨時採取必要之安全措
    施，為閃避C車而往左偏行，不慎撞及左前方同向直行之丁○○所騎乘、並搭載乘客甲○○之車牌號碼000-000號普通重型機
    車（下稱B車），致丙○○（戊○○對丙○○涉犯過失傷害部分，
    業經丙○○撤回告訴，不另為公訴不受理之諭知，詳後述）、
    丁○○、甲○○均人車倒地，且A車再往前滑行擦撞C車，造成丁○○受有右髖部、右膝、雙足、右手多處挫傷併擦傷等傷害，
    甲○○受有右手及右膝擦傷等傷害。戊○○於肇事後留在現場，
    在有偵查犯罪職權之公務員僅知悉犯罪事實，尚不知犯罪人
    為何人前，即向到場處理之警員坦承肇事而接受裁判。
二、案經丁○○、甲○○訴由新北市政府警察局土城分局報請臺灣新
    北地方檢察署（下稱新北地檢署）檢察官偵查起訴。
    理  由
壹、證據能力方面：
    按「被告以外之人於審判外之陳述，雖不符刑事訴訟法第15
    9條之1至第159條之4之規定，而經當事人於審判程序同意作
    為證據，法院審酌該言詞陳述或書面陳述作成時之情況，認
    為適當者，亦得為證據。當事人、代理人或辯護人於法院調
    查證據時，知有刑事訴訟法第159條第1項不得為證據之情形
    ，而未於言詞辯論終結前聲明異議者，視為有前項之同意。
    」刑事訴訟法第159條之5定有明文。查本判決所引用以下審
    判外作成之相關供述證據，被告戊○○及其辯護人於本院準備
    程序時已表示同意有證據能力，且檢察官、被告及辯護人於
    審判期日均表示無意見而不予爭執，亦未於言詞辯論終結前
    聲明異議，本院審酌上開證據資料製作時之情況，尚無違法
    取得及證明力明顯過低之瑕疵，認以之作為證據應屬適當。
    至其餘所依憑判斷之非供述證據，本院亦查無有何違反法定
    程序取得之情形，且上開各該證據均經本院於審判期日依法
    進行證據之提示、調查、辯論，被告於訴訟上之防禦權，已
    受保障，故上開證據資料均有證據能力。
貳、實體方面：
一、上開犯罪事實，業據被告於警詢、偵查中、本院準備程序及
    審理時均坦承不諱（見偵卷第7、14至19、119至120頁；本
    院卷第57、99頁），核與證人即A車駕駛人丙○○、B車駕駛人
    丁○○、乘客甲○○各於警詢、偵查中之證述大致相符（見偵卷
    第9至11、21至32、118至119頁），並有現場草圖、道路交
    通事故現場圖、道路交通事故調查報告表㈠、㈡各1份、醫療
    財團法人徐元智先生醫藥基金會亞東紀念醫院（下稱亞東紀
    念醫院）診斷證明書、道路交通事故當事人酒精測定紀錄表
    、新北市政府警察局舉發違反道路交通管理事件通知單各2
    份、現場及車損照片37張、證號查詢汽車駕駛人資料、車輛
    詳細資料報表、新北市政府車輛行車事故鑑定會（下稱行車
    事故鑑定會）新北車鑑字第0000000號鑑定意見書各1份、go
    ogle map街景圖3張、道路交通事故肇事人自首情形記錄表1
    份（見偵卷第33至41、45、49至51、55至97、101、123至12
    5、147至149頁；本院卷第69頁）在卷可稽，堪可認定。
二、次按汽車在顯有妨礙其他人、車通行處所，不得停車，道路
    交通安全規則第112條第1項第9款定有明文。被告自述其高
    中畢業、從事客運司機工作（見本院卷第100頁），且領有
    職業大客車駕照（見偵卷第7、17、39頁），以其社會經驗
    及學識，對前揭規定自當知悉；而案發當時天候陰、夜間有
    照明、柏油路面乾燥無缺陷、視距良好等情，亦有卷附道路
    交通事故調查報告表㈠可證；再據證人丙○○於偵查中證稱：
    伊於案發當時騎乘A車，沿新北市土城區中央路3段往三峽區
    方向行駛至案發地點，因被告將C車違停在該處，伊為閃避C
    車而向左閃避，不慎撞及同向左側之告訴人丁○○所騎乘之B
    車，致伊、告訴人丁○○及其所搭載之乘客即告訴人甲○○人車
    倒地，A車再擦撞C車等語（見偵卷第118至119頁）；參以被
    告於偵查中亦供稱：案發當時伊在等發車時間，因為土城沒
    有停車位可以停，所以伊才違停在新北巿土城區中央路3段
    與中華路2段路口之安全島旁等語（見偵卷第119至120頁）
    ，可見被告並無不能注意之情事存在，竟貿然將C車停等在
    上述不得停車之處所，阻礙他車通行，肇致本案交通事故，
    造成告訴人丁○○及其所搭載之乘客即告訴人甲○○人車倒地，
    分別受有如前述事實欄一所載之傷害，被告就本案交通事故
    之發生，顯有過失至明。又經被告將本案交通事故送請行車
    事故鑑定會鑑定，鑑定結果亦認被告駕駛C車，於顯有妨害
    他車通行之處所停車，妨礙車輛通行，為肇事次因；另丙○○
    駕照註銷騎乘A車，未注意車前狀況，為肇事主因等情，此
    有卷附行車事故鑑定會鑑定意見書1份可佐，益徵被告對於
    本案交通事故之發生確有過失。再者，告訴人丁○○、甲○○因
    本案交通事故，分別受有如前述事實欄一所載之傷害，足見
    被告之過失行為與告訴人丁○○、甲○○之傷害結果間，具有相
    當因果關係，亦可認定。至於丙○○駕駛執照經註銷後，仍騎
    乘A車上路，且依前述客觀環境，亦無不能注意情事，卻疏
    未注意車前狀況，為閃避C車而向左閃避，不慎撞及B車，肇
    致本案交通事故，亦有過失，惟此僅丙○○是否與有過失之問
    題，並無礙於被告本案罪責之成立，附此敘明。
三、綜上所述，被告自白與事實相符，從而，本案事證明確，被
    告過失傷害犯行，足堪認定，應予依法論科。 
四、論罪科刑：
㈠、核被告所為，係犯刑法第284條前段之過失傷害罪。被告以一
    個過失行為，同時造成告訴人丁○○、甲○○各受有如事實欄一
    所載之傷害，係以一行為而觸犯構成要件相同之二過失傷害
    罪，為想像競合犯，應依刑法第55條前段規定從一重處斷。
    又被告於案發後停留現場，在有偵查犯罪職權之公務員僅知
    悉犯罪事實，尚不知犯罪人為何人前，向前往現場處理之警
    員表明其為肇事人一情，有卷附道路交通事故當事人自首情
    形記錄表1份可佐，被告嗣並接受裁判，合於自首之規定，
    爰依刑法第62條前段規定減輕其刑。
㈡、爰審酌被告因前述過失行為而肇致本案交通事故，並使告訴
    人丁○○、甲○○各受有上揭傷害，所為實可非難。惟念及被告
    始終坦承犯行，態度尚可，且未曾因故意犯罪受有期徒刑以
    上刑之宣告之素行，此有臺灣高等法院被告前案紀錄表1份
    附卷可憑；參以被告雖有調解意願，然經本院電詢告訴人丁○○、甲○○是否願意調解時，告訴人丁○○表示：已經用了好多
    次很麻煩，沒有再跟被告調解的意願，想直接提告，刑事部
    分依法處理等語；告訴人甲○○則表示：沒有調解意願，之前
    調解也都只有保險公司來處理，被告連一通電話都沒有，完
    全沒有誠意，刑事部分請依法處理等語，此有本院公務電話
    紀錄表1份在卷可憑（見本院卷第77頁），致雙方迄未達成
    調解，且被告亦未賠償告訴人丁○○、甲○○所受損害；兼衡被
    告於本院審理時自陳其高中畢業之智識程度、已婚、育有5
    名未成年子女、目前與岳母、配偶、子女、配偶哥哥及2位
    姐姐同住、從事客運司機工作、需扶養配偶、子女及其父親
    之家庭經濟生活狀況（見本院卷第100頁），暨酌以被告對
    於本案交通事故係屬肇事次因之過失情節、程度及肇責比例
    、告訴人丁○○、甲○○所受傷害之程度等一切情狀，量處如主
    文所示之刑，並諭知易科罰金之折算標準。
㈢、至被告及其辯護人雖均請求宣告緩刑云云。惟按緩刑之宣告
    ，除應具備刑法第74條所定條件外，並須有可認為以暫不執
    行刑罰為適當之情形，始得為之，此屬法院裁判時得依職權
    自由裁量之事項。經查，被告因前述過失行為而肇致本案交
    通事故，並使告訴人丁○○、甲○○各受有上揭傷害一節，業如
    前述，並有卷附亞東紀念醫院診斷證明書2份可證，則告訴
    人2人確因本案交通事故各受有相當程度之傷害，已可認定
    。被告犯後態度雖非不佳，且縱曾表示有調解意願，然因告
    訴人2人均無調解意願，而無法達成調解，但依被告因應方
    式，僅是消極被動等待調解，自案發迄今未見被告有何主動
    道歉、尋求原諒或賠償損害之積極作為，尚難謂其已盡最大
    之努力及善意；參以本院撥打電話訊問告訴人丁○○、甲○○是
    否願意調解時，其等各自所表示之前述意見，是本院斟酌再
    三，仍認不宜為緩刑之宣告，併此敘明。
參、不另為公訴不受理部分：
一、公訴意旨另以：被告將C車停等在上述不得停車處所之行為
    ，阻礙他車通行，肇致本案交通事故，致告訴人丙○○人車倒
    地，因此受有右胸挫傷、雙足、右膝及右髖部擦傷之傷害，
    因認被告就告訴人丙○○部分，亦涉犯刑法第284 條前段之過
    失傷害罪嫌。
二、按告訴乃論之罪，告訴人於第一審辯論終結前，得撤回其告
    訴；又告訴經撤回者，法院應諭知不受理之判決，刑事訴訟
    法第238 條第1 項、第303 條第3 款分別定有明文。 
三、經查，告訴人丙○○對被告提出過失傷害告訴，經檢察官偵
    查後，認被告涉犯刑法第284條第1項前段之過失傷害罪嫌，
    而提起公訴，依同法第287條規定，該罪須告訴乃論。茲因
    被告與告訴人丙○○已達成調解，告訴人丙○○並於第一審辯論
    終結前具狀撤回告訴，有本院110年度司原刑移調字第19號
    調解筆錄、刑事撤回告訴狀各1份（見本院卷第51、63頁）
    在卷可佐。依上開說明，本院就此部分，本應判決公訴不受
    理，然此部分與前揭經本院論罪科刑之過失傷害部分，具有
    想像競合犯之裁判上一罪關係，爰不另為公訴不受理之諭知
    。
據上論斷，應依刑事訴訟法第299條第1項前段（本案採判決精簡
原則，僅引述程序法條），判決如主文。
本案經檢察官乙○○提起公訴，檢察官游淑惟、鄭心慈到庭執行職
務。
中　　華　　民　　國　　110 　年　　12　　月　　24　　日
                  刑事第十五庭  法  官  梁世樺
以上正本證明與原本無異。
如不服本判決應於收受判決後20日內向本院提出上訴書狀，並應
敘述具體理由；其未敘述上訴理由者，應於上訴期間屆滿後20日
內向本院補提理由書（均須按他造當事人之人數附繕本）「切勿
逕送上級法院」。
                                書記官　曾翊凱
中　　華　　民　　國　　110 　年　　12　　月　　27　　日
附錄本案論罪科刑法條全文：
中華民國刑法第284條
因過失傷害人者，處1年以下有期徒刑、拘役或10萬元以下罰金
；致重傷者，處3年以下有期徒刑、拘役或30萬元以下罰金。